臺灣基隆地方法院民事裁定  
110年度監宣字第47號
聲  請  人  吳明珠  


相對人即受
監護宣告人  高進國  


利害關係人  高郁婷  

上列聲請人聲請對相對人監護宣告事件，本院裁定如下：
    主    文
宣告高進國（男、民國00年0月00日生、身分證統一編號：Z0000
00000號）為受監護宣告之人。
選定吳明珠（女、民國00年0月0日生、身分證統一編號：Z00000
0000號）為受監護宣告之人之監護人。
指定高郁婷（女、民國00年0月00日生、身分證統一編號：Z0000
00000號）為會同開具財產清冊之人。
聲請費用新臺幣壹仟元由受監護宣告之人負擔。
    理  由
一、聲請意旨略以：聲請人之夫即相對人高進國於民國109年7月
    7日因罹患阿茲海默症，致不能為意思表示或受意思表示，
    為此聲請對其為監護之宣告，並聲請選任聲請人為監護人及
    指定利害關係人高郁婷為會同開立財產清冊之人等語。
二、按對於因精神障礙或其他心智缺陷，致不能為意思表示或受
    意思表示，或不能辨識其意思表示之效果者，法院得因本人
    、配偶、四親等內之親屬、最近一年有同居事實之其他親屬
    、檢察官、主管機關或社會福利機構之聲請，為監護之宣告
    ，民法第14條第1項定有明文。次按受監護宣告之人應置監
    護人；法院為監護之宣告時，應依職權就配偶、四親等內之
    親屬、最近一年有同居事實之其他親屬、主管機關、社會福
    利機構或其他適當之人選定一人或數人為監護人，並同時指
    定會同開具財產清冊之人；法院選定監護人時，應依受監護
    宣告之人之最佳利益，優先考量受監護宣告之人之意見，審
    酌一切情狀，並注意下列事項：一受監護宣告之人之身心狀
    態與生活及財產狀況。二受監護宣告之人與其配偶、子女或
    其他共同生活之人間之情感狀況。三監護人之職業、經歷、
    意見及其與受監護宣告之人之利害關係。四法人為監護人時
    ，其事業之種類與內容，法人及其代表人與受監護宣告之人
    之利害關係，民法第1110條、第1111條第1項及第1111條之1
    亦分別定有明文。
三、經查：
  ㈠聲請人主張之前揭事實，業據其提出戶籍謄本、汐止國泰綜
    合醫院診斷證明書為證。復經本院囑託長庚醫療財團法人基
    隆長庚紀念醫院就相對人之精神狀態予以鑑定，鑑定結果略
    以：高員（即相對人）近年來「失智症」持續惡化，腦部功
    能嚴重受損，對時間、地方以及人物之適當辨識能力嚴重減
    退，病情持續至今，未有明顯改善。其生活狀況及現在身心
    狀態經檢查結果：臥床，雙眼無神，對外界事務之適當知覺
    理會能力嚴重缺損，語言表達功能缺損，無法與人正常溝通
    及交流，思覺失調，接受、維持及保存外界訊息之能力嚴重
    缺損，不具備經濟活動能力及管理處分自己財產之能力，飲
    食（鼻胃管進食）、沐浴、更衣等日常生活起居完全無法自
    理，需專人24小時全日照顧，社會功能嚴重缺損。若以目前
    認知功能及生活適應功能水準作為研判基礎，高員之臨床失
    智症量表評分【CDR】達3分（即屬重度失智之程度）。綜合
    以上所述，高員之過去生活史、疾病史、身體檢查及精神狀
    態檢查結果，認目前高員因「重度失智症」，致其為意思表
    示、受意思表示和辨識其意思表示效果之能力已達「完全不
    能」之程度，可為「監護宣告」等語，有長庚醫療財團法人
    基隆長庚紀念醫院110年9月8日長庚院基字第1100900018號
    函附精神鑑定報告書乙件在卷可按。綜合上情，足認相對人
    確因心智缺陷，已達不能為意思表示或受意思表示之程度。
    從而，聲請人聲請對相對人為監護之宣告，為有理由，應予
    准許。
  ㈡本院參酌上開鑑定報告、聲請人之主張及本院調查結果，認
    聲請人吳明珠為相對人之妻，彼此依附關係親密，並由其負
    責相對人之醫療照護事務，自適宜擔任相對人之監護人；而
    利害關係人高郁婷為相對人之女，亦為相對人之至親，且有
    擔任開具財產清冊之人之意願，業據其到庭陳述明確（見本
    院110年4月28日訊問筆錄），並有同意書附卷可考，參以相
    對人最近親屬即聲請人、利害關係人、相對人之胞姊蘇金珠
    、胞弟蘇進旺、胞妹高美月、姪子蘇守坤、蘇東荃均同意由
    聲請人擔任相對人之監護人、利害關係人擔任開具財產清冊
    人，有親屬團體會議推定監護人、會同開具財產清冊之人說
    明書在卷可稽。本院審酌上情，認由聲請人擔任監護人，應
    符合受監護宣告之人之最佳利益，爰選定聲請人為監護人，
    並指定高郁婷為會同開具財產清冊之人。另監護人吳明珠應
    依據民法第1113條準用同法第1099條第1項之規定，對於受
    監護宣告之人即相對人之財產，會同高郁婷於2個月內開具
    財產清冊，並陳報法院，併此敘明。
四、依家事事件法第164條第2項，裁定如主文。
中　　華　　民　　國　　110 　年　　9 　　月　　27　　日
                   家事法庭     法  官　黃永定  
以上正本係照原本作成。
如對本裁定抗告須於裁定送達後10日內向本院提出抗告狀。
中　　華　　民　　國　　110 　年　　9 　　月　　27　　日
                                書記官　佘筑祐